臺灣嘉義地方法院刑事判決
109年度金訴字第133號
公  訴  人  臺灣嘉義地方檢察署檢察官
被      告  顏秀容




上列被告因違反洗錢防制法等案件，經檢察官聲請以簡易判決處
刑（109年度偵字第6997號），因本院簡易庭認不宜以簡易判決
處刑，經改依通常程序審理後，判決如下：
    主  文
顏秀容幫助犯洗錢防制法第十四條第一項之一般洗錢罪，處有期
徒刑參月，併科罰金新臺幣貳萬元，罰金如易服勞役，以新臺幣
壹仟元折算壹日。 
    犯 罪 事 實
一、顏秀容可預見金融機構帳戶係個人理財之重要工具，為個人
    財產、信用之重要表徵，如交予他人使用，有供作財產犯罪
    用途之可能，而犯罪者取得他人存摺或提款卡（含密碼）之
    目的在於取得贓款及掩飾犯行不易遭人追查，對於提供帳戶
    雖無引發他人萌生犯罪之確信，但仍以縱若前開取得帳戶之
    人利用其帳戶持以詐欺取財，或掩飾、隱匿特定犯罪所得而
    洗錢，均不違背其本意之幫助犯意，於民國109年5月21日以
    通訊軟體LINE（下稱LINE）與真實姓名、年籍不詳暱稱「王
    莉、手工代工」之成年人聯絡後，先依指示將其申設於華南
    銀行嘉南分行帳號：000000000000號帳戶（下稱本案帳戶）
    之提款卡密碼變更為666888，再於109年5月22日，在嘉義縣
    中埔鄉之全家超商，以店到店方式，寄交予真實姓名年籍不
    詳之成年人使用，以此方式幫助該真實姓名、年籍不詳之人
    與其同夥（無證據證明顏秀容知悉有3人以上），為詐欺取
    財犯行時，方便取得贓款，並掩飾、隱匿詐欺取財犯罪所得
    之去向與所在，而不易遭人查緝。嗣該不詳姓名之成年人取
    得本案帳戶資料後，即與其同夥共同基於詐欺取財之犯意聯
    絡，由該詐欺集團成員，分別為下列行為：①於109年5月27
    日下午8時50分許，在電話中對歐柏宏佯稱係合記圖書人員
    ，並表示系統設定錯誤會被聯繫出貨扣款，要求歐柏宏提供
    銀行客服電話號碼，歐柏宏因此陷於錯誤，而依來電冒充郵
    局主任之人的指示到ATM轉帳新臺幣（下同）7,998元至本案
    帳戶；②於109年5月27日下午7時2分許，在電話中對李怡萱
    佯稱係TARGUS店家，並表示後臺人員重複下單，導致其信用
    卡會重複扣款，稍後會有銀行人員與其聯繫，致李怡萱陷於
    錯誤，而依冒充台新銀行人員的指示網路轉帳26,998元、9,
    012元至本案帳戶；③於109年5月27日下午4時49分許，在電
    話中向童璽真謊稱係「林三益彩妝購物」之會計人員，並表
    示因業務人員疏失，導致重複扣款，復有冒充銀行的客服人
    員要求其至ATM做取消的動作，致童璽真不疑有他，因此陷
    於錯誤，依詐欺集團成員之指示轉帳29,985元、11,123元至
    本案帳戶內。隨後，上開匯入款項陸續遭人提領。嗣經歐柏
    宏、李怡萱、童璽真發覺受騙，訴警偵辦而查獲。
二、案經歐柏宏、李怡萱、童璽真告訴嘉義縣警察局水上分局報
    告臺灣嘉義地方檢察署檢察官聲請簡易判決處刑。　　
    理  由
壹、證據能力：
一、本判決所引用屬於具傳聞性質之證據，均已依法踐行調查證
    據程序，檢察官、被告顏秀容均明示同意有證據能力 （見
    本院卷第105頁），基於尊重當事人對於傳聞證據之處分權
    ，及證據資料愈豐富愈有助於真實發現之理念，本院審酌該
    等證據作成時情況，並無違法取證之瑕疵，且無顯不可信之
    情形，以之作為證據應屬適當，均有證據能力。
二、本判決所引用其餘非供述證據部分，檢察官、被告均不爭執
    其證據能力，亦查無有違反法定程序取得之情形，與本案待
    證事實又具有關聯性，均得採為證據。
貳、實體認定：
一、訊據被告固坦承有申辦本案帳戶使用，並依指示將本案帳戶
    提款卡密碼變更後，於上開時、地，將本案帳戶之存摺及提
    款卡依指示寄交，且對本案帳戶確遭人利用，供作詐騙告訴
    人歐柏宏、李怡萱、童璽真等3人匯入款項之用，及告訴人
    歐柏宏、李怡萱、童璽真等3人分別匯入上開款項等事實均
    不爭執；惟矢口否認有幫助詐欺取財、洗錢等犯行，辯稱：
    我也是被騙的，對方用話術騙我、誘導我，讓我寄簿子出去
    ，我也是被害者，且受騙後，我就去掛失、報警云云。
二、經查：
  ㈠本案帳戶為被告申辦使用，其依指示將本案帳戶提款卡密碼
    變更後，於前開時、地，將本案帳戶之存摺及提款卡寄交予
    不詳成年人收受，嗣本案帳戶確遭詐欺集團利用，分別以上
    所示之詐騙手法，分別詐騙告訴人歐柏宏、李怡萱、童璽真
    等人，告訴人歐柏宏、李怡萱、童璽真受騙後將上開款項匯
    入本案帳戶內，隨後，上開匯入款項陸續遭人提領等事實，
    業經證人即告訴人歐柏宏、李怡萱、童璽真3人分別於警詢
    時指證明確（歐柏宏部分見警卷第6至7頁，李怡萱部分見警
    卷第14至16頁，童璽真部分見警卷第26至29頁），並為被告
    所不爭（見本院卷第76至77頁），復有告訴人歐柏宏提出之
    國泰世華銀行ATM交易明細表(警卷第9頁)、告訴人李怡萱提
    出之網路銀行交易明細(警卷第19頁)、告訴人童璽真提出之
    台新銀行自動櫃員機交易明細表(警卷第31頁)、華南商業銀
    行股份有限公司（下稱華南銀行）嘉南分行109年7月3日嘉
    南存字第1090000103號函檢送之被告開立000000000000號帳
    戶基本資料暨交易明細表（警卷第37至45頁）、被告與暱稱
    「王莉、手工代工」間的LINE訊息擷圖(本院卷第43至57頁)
    、本院109年11月10日勘驗筆錄(本院卷第72頁)在卷可稽，
    此部分事實，可堪認定。據此，被告申設之本案帳戶因其寄
    交他人而落入他人手中，並用於詐欺犯罪，告訴人歐柏宏、
    李怡萱、童璽真3人均因遭受詐騙紛紛匯入金錢至本案帳戶
    ，隨後該款項即遭不詳之人提領，去向不明，本案帳戶淪為
    洗錢工具無誤。
  ㈡按刑法上故意，分直接故意（確定故意）與間接故意（不確
    定故意），行為人對於構成犯罪之事實，明知並有意使其發
    生者，為直接故意；行為人對於構成犯罪事實，預見其發生
    而其發生並不違背其本意者，為間接故意。而幫助犯成立，
    以行為人主觀上認識被幫助者，正欲從事犯罪或係正在從事
    犯罪，且該犯罪有既遂可能，而其行為足以幫助他人實現構
    成要件者，即具有幫助故意，並不以行為人確知被幫助者，
    係犯何罪名為必要。而金融存簿帳戶，是關個人財產權益之
    保障，一般均應有需妥善保管存摺、提款卡、使用之密碼，
    以防被他人冒用及盜領之認識，難認有何理由得自由流通使
    用，且縱有特殊情形需將存摺、提款卡、密碼等交付、告知
    他人，亦必先深入瞭解其用途後再為提供，方符一般人日常
    生活經驗。此外，金融帳戶為個人理財工具，一人同時開立
    多家金融機關帳戶輒屬常見，開立亦無特殊限制及困難，至
    於有需求金融帳戶之情形，不自行向金融機關申請開立，反
    而向他人借用供己使用，衡諸現今社會上詐欺頻傳，多係詐
    欺集團以電話、簡訊詐欺被害人匯款轉帳至人頭帳戶之情形
    ，業屬社會所共聞共知之經驗，故任意交付帳戶予他人，受
    讓人係從事財產犯罪，除有特殊理由（如行為人本身智識極
    端低落，或交付對象是至親、伴侶等具有信賴關係者），很
    難說不知此舉是助長他人犯罪。
  ㈢被告雖一再辯稱自己也是被騙云云。然從被告提出的LINE對
    話紀錄（見本院卷第43至48頁）可知，被告提供一本帳戶3
    天即可獲得11,000元之報酬，此高額報酬顯非合於常情。參
    以被告於本院供稱：我在臉書看到他在應徵手工，我想要兼
    差，他叫我的LINE給他，我們才這樣有接軌。後面他跟我說
    「好啦，坦白跟你說，我在經營線上遊戲賭博才需要你的簿
    子」，當時我半信半疑，他就說3天可以賺11,000元，本來
    一開始是講5天，他就一直講，我就被洗腦，且我本身也缺
    錢就想說試試看，我傻傻的就寄送出去等語（見本院卷第10
    6頁），顯見被告對於對方要求其提供帳戶資料要用於線上
    遊戲賭博之優渥報酬是否為人頭帳戶，感到懷疑，惟其卻因
    缺錢，即便半信半疑，仍配合變更提款卡密碼，將存摺、提
    款卡交寄陌生他人。不論從一般人日常生活之標準，或被告
    身為成年人、自陳知道賭博是違法的、高中畢業之學歷、曾
    擔任手搖杯店員、錢櫃KTV服務人員、汽車旅館的房務人員
    、現經營飲料店之智識程度、生活經驗，也知道金融機構帳
    戶資料係供個人使用之重要理財及交易工具，關係個人財產
    及信用，要妥善保管，不可以隨便提供給他人使用或借他人
    使用，否則極可能遭他人作為不法用途使用等情（見本院卷
    第110至113頁），被告應知悉提供提款卡結合密碼，他人即
    可自由支配其帳戶，對於其帳戶恐遭對方【不法使用】已有
    預見。而被告僅依對方片面說明即率予相信，未為任何合理
    查證，更加證明被告是因缺錢為貪圖獲取高額報酬，將帳戶
    提供予毫不相識之人使用，容任他人以其交付之帳戶供作不
    法使用，足認被告有幫助詐欺取財之未必故意甚明。
　㈣再按洗錢防制法對於洗錢之定義，參酌聯合國禁止非法販運
    麻醉藥品和精神藥物公約（又稱維也納公約）第3條第1項第
    b、c款，及聯合國打擊跨國有組織犯罪公約第6條第1項第a
    、b款之中文版，雖將行為人必須「knowing」洗錢標的財產
    是源自特定犯罪所得之「knowing」翻譯為「明知」。但洗
    錢防制法第2條修正立法說明第4點，已敘明有關是否成立該
    條第3款洗錢行為之判斷重點「在於主觀上是否明知或可得
    而知所收受、持有」，即不以「明知」為限。金融帳戶乃個
    人理財工具，依我國現狀，申設金融帳戶並無任何特殊限制
    ，且可於不同之金融機構申請多數帳戶使用，是依一般人之
    社會通念，若見他人不以自己名義申請帳戶，反而收購或借
    用別人之金融帳戶以供使用，並要求提供提款卡及告知密碼
    ，則提供金融帳戶者主觀上如認識該帳戶可能作為對方收受
    、提領特定犯罪所得使用，對方提領後會產生遮斷金流以逃
    避國家追訴、處罰之效果，仍基於幫助之犯意，而提供該帳
    戶之提款卡及密碼，以利洗錢實行，仍可成立一般洗錢罪之
    幫助犯（最高法院108年台上大字第3101號刑事裁定意旨參
    照）。因金融機構帳戶的功能，就是收受他人轉帳或匯入的
    款項，並可透過提款卡或網路銀行的方式，進行提領與轉帳
    ；而現今臺灣地區申請金融帳戶，極為便利，若非為掩飾犯
    罪所得，以使犯罪行為不易遭查緝，衡情應無使用他人金融
    帳戶的必要，被告雖未使用本案帳戶，替他人掩飾或隱匿犯
    罪所得，但其將本案帳戶資料提供予該不詳人使用，使該銀
    行帳戶脫離自身的掌控，而有使本案帳戶充作該不詳之人與
    其同夥從事犯罪時，收受犯罪贓款，藉以掩飾自身犯罪行為
    所用，自有預見之可能，卻仍將帳戶存摺、提款卡，提供予
    該不詳之人使用，被告自有幫助他人洗錢之不確定故意。
　㈤至於被告另辯稱其有去銀行掛失帳戶並報警云云。查被告固
    有於109年5月29日向華南銀行掛失，此有華南銀行檢送之客
    戶資料整合查詢1紙在卷可查 （見本院卷第65至67頁），然
    如前所述，被告既已預見對方有將利用其提供之帳戶資料遂
    行其等詐欺犯罪之不法目的之可能仍交付之，縱被告事後有
    掛失或報警之行為，亦難僅以此舉，遽認被告寄送本案帳戶
    之存摺、提款卡當時之主觀犯意係出於受騙，自無從為被告
    有利之認定。
　㈥綜上所述，被告辯稱其也是被騙，並無幫助詐欺取財、洗錢
    等犯行云云，均無可採。本案事證明確，可以認定，應依法
    論科。
三、論罪部分：
  ㈠被告雖提供本案帳戶供該不詳之人與其同夥（無證據證明被
    告知悉有3人以上）犯詐欺取財與洗錢犯罪使用，然被告並
    未參與實施詐術或洗錢行為，亦無證據證明被告參與實施詐
    欺取財或洗錢犯行之構成要件行為，是被告提供該銀行帳戶
    之行為，僅是對於該不詳人士與其同夥共同為詐欺取財與洗
    錢犯罪之實行有所助益，為參與詐欺取財與洗錢構成要件以
    外之行為，應論以幫助犯。是核被告所為，係犯刑法第30條
    第1項前段、第339條第1項之幫助詐欺取財罪、同法第30條
    第1項前段、洗錢防制法第14條第1項之幫助洗錢罪。公訴意
    旨認被告係犯洗錢防制法第14條第1項之洗錢罪，尚有誤會
    。惟正犯與幫助犯，其犯罪之態樣或結果雖有不同，但其基
    本事實均相同，無庸變更起訴法條（最高法院97年度台上字
    第202號刑事判決意旨參照）。
　㈡又被告以一提供銀行帳戶的行為，同時幫助該不詳人士與其
    同夥向告訴人歐柏宏、李怡萱、童璽真等3人詐取財物，係
    同種想像競合犯，應依刑法第55條規定從一重之幫助詐欺取
    財罪處斷；又其所犯上開二罪名具有局部之同一性，乃一行
    為同時觸犯數罪名，應依想像競合犯之例從一重之幫助洗錢
    罪處斷；並依刑法第30條第2項規定，按正犯之刑減輕之。
　㈢爰以行為人之責任為基礎，依被告之陳述、戶籍資料及前案
    紀錄等，審酌被告前有公然侮辱前科之素行；其將本案帳戶
    存摺、提款卡及密碼提供他人使用，致無辜之告訴人歐柏宏
    、李怡萱、童璽真等遭詐騙受有財產上損害，並使該等詐欺
    所得真正去向、所在得以獲得隱匿，妨礙執法機關追緝犯罪
    行為人，助長犯罪，導致告訴人歐柏宏、李怡萱、童璽真等
    難以求償，對社會治安已造成危害，並考量被告否認犯罪，
    且迄今仍未與告訴人等達成和解之犯後態度，暨兼衡被告自
    陳高中畢業之學歷，已婚，育有兩名子女（分別就讀國中一
    年級、小學四年級），與配偶、兩名子女同住，目前自己經
    營飲料店，配偶另有工作，身體無重大疾病或病痛之家庭生
    活狀況，及其因缺錢而犯下本案之犯罪動機等一切情狀，量
    處如主文所示之刑，並諭知罰金易服勞役之折算標準。
四、不予宣告沒收之說明：
　㈠被告否認有因寄交本案帳戶存摺、提款卡而獲有報酬，復查
    無證據證明被告就此犯行獲有報酬，本院自無從認定被告有
    何犯罪所得，爰不予宣告沒收。
　㈡又被告所提供之本案存摺、提款卡及密碼，已由詐欺集團成
    員持用，未據扣案，且該等物品可隨時停用、掛失補辦，不
    具刑法上之重要性，而無宣告沒收之必要，爰依刑法第38條
    之2第2項之規定，不予宣告沒收。
　㈢另洗錢防制法第18條第1項前段雖規定犯第14條之罪，其所移
    轉、變更、掩飾、隱匿、收受、取得、持有、使用之財物或
    財產上利益，沒收之，然參照修正之立法說第2點中「各國
    應立法允許沒收『洗錢犯罪行為人』洗錢行為標的之財產」等
    語，可知上開規定沒收規定之適用，應係針對行為人所為係
    該法第14條一般洗錢罪之正犯而言。被告本案僅屬洗錢罪之
    幫助犯，自無上開沒收規定之適用，附此敘明。
據上論斷，應依刑事訴訟法第299條第1項前段，洗錢防制法第14
條第1項，刑法第30條第1項前段、第2項、第339條第1項、第55
條前段、第42條第3項前段，刑法施行法第1條之1第1項，判決如
主文。
本案經檢察官邱朝智聲請簡易判決處刑，並由檢察官林俊良到庭
執行職務。
中　　華　　民　　國　　110 　年　　2 　　月　　26　　日
                  刑事第二庭    審判長法　官　林正雄
　　                                  法  官  黃美綾
　　　　　　　　　                    法  官  周欣怡
以上正本證明與原本無異。
如不服本判決應於收受判決後20日內向本院提出上訴書狀，並應
敘述具體理由；其未敘述上訴理由者，應於上訴期間屆滿後20日
內向本院補提理由書（均須按他造當事人之人數附繕本）「切勿
逕送上級法院」。告訴人或被害人如對於本判決不服者，應具備
理由請求檢察官上訴，其上訴期間之計算係以檢察官收受判決正
本之日期為準。
中　　華　　民　　國　　110 　年　　2 　　月　　26　　日

                                      書記官　賴心瑜
附錄本案論罪科刑法條全文：
刑法第30條
幫助他人實行犯罪行為者，為幫助犯。雖他人不知幫助之情者，
亦同。
幫助犯之處罰，得按正犯之刑減輕之。
　
刑法第339條
意圖為自己或第三人不法之所有，以詐術使人將本人或第三人之
物交付者，處5年以下有期徒刑、拘役或科或併科50萬元以下罰
金。
以前項方法得財產上不法之利益或使第三人得之者，亦同。前2
項之未遂犯罰之。

洗錢防制法第2條
本法所稱洗錢，指下列行為：
一、意圖掩飾或隱匿特定犯罪所得來源，或使他人逃避刑事追訴
    ，而移轉或變更特定犯罪所得。
二、掩飾或隱匿特定犯罪所得之本質、來源、去向、所在、所有
    權、處分權或其他權益者。
三、收受、持有或使用他人之特定犯罪所得。
　
洗錢防制法第14條
有第2條各款所列洗錢行為者，處7年以下有期徒刑，併科新臺幣
5百萬元以下罰金。
前項之未遂犯罰之。前2項情形，不得科以超過其特定犯罪所定最重本刑之刑。